臺灣桃園地方法院民事裁定　　　　　　 110年度消債更字第259號
聲　請　人
即債務人　　高啓正　
上列聲請人因消費者債務清理事件聲請更生，本院裁定如下：
    主  文
聲請人即債務人高啓正自民國一一○年十月二十二日上午十時起
開始更生程序，並命司法事務官進行本件更生程序。
    理  由
一、債務人不能清償債務或有不能清償之虞者，得依消費者債務
    清理條例所定更生或清算程序，清理其債務；債務人無擔保
    或無優先權之本金及利息債務總額未逾新臺幣（下同）
    1,200 萬元者，於法院裁定開始清算程序或宣告破產前，得
    向法院聲請更生；法院開始更生程序之裁定，應載明其年、
    月、日、時，並即時發生效力，消費者債務清理條例（下稱
    消債條例）第3 條、第42條第1 項及第45條第1 項定有明文
    。又按債務人對於金融機構負債務者，在聲請更生或清算前
    ，應向最大債權金融機構請求協商債務清償方案，或向其住
    、居所地之法院或鄉、鎮、市、區調解委員會聲請債務清理
    之調解；協商或調解成立者，債務人不得聲請更生或清算。
    但因不可歸責於己之事由，致履行有困難者，不在此限，此
    見同條例第151條第1 項、第7 項規定甚明。
二、本件聲請意旨略以：聲請人即債務人高啓正現打零工為生，
    每月薪資為2 萬4,000 元，名下財產有汽車1 輛、機車1 輛
    及人壽保險契約1 份，無擔保或無優先權之債務總額58萬3,
    520 元，未逾1,200 萬元，復未經法院裁定開始清算程序或
    宣告破產，雖於民國110 年4 月29日經桃園市龜山區調解委
    員會進行消費者債務清理之調解，因與最大債權人新北市板
    橋區農會（下稱板橋區農會）意見不一致而調解不成立。聲
    請人每月薪資扣除必要生活費用及扶養母親之費用後，無法
    清償上開債務，爰聲請更生等語。
三、經查：
（一）關於前置協商之要件：聲請人前於110 年4 月29日，經桃
      園市龜山區調解委員會進行消費者債務清理之調解，因與
      最大債權人板橋區農會意見不一致而調解不成立，有桃園
      市龜山區調解委員會110 年4 月29日110 年民調字第0236
      號調解不成立證明書附卷可按（見本院卷第26頁），堪可
      採認。
（二）關於聲請人之債務總額：聲請人雖陳報其無擔保或無優先
      權債務總額如前述，然依債權人陳報，實為190 萬2,784
      元（見本院卷第114 至158 、162 至174 、180 至204 頁
      ），本院認應以該金額為其債務總額。
（三）關於聲請人之財產及收入：
    1.聲請人稱其名下財產有汽車1 輛、機車1 輛、人壽保險契
      約1 份等語，有全國財產稅總歸戶財產查詢清單、行車執
      照及中華民國人壽保險商業同業公會保險業通報作業資訊
      系統資料查詢結果表各1 份存卷可佐，應堪採信（見本院
      卷第28、32、38頁）。聲請人名下汽、機車分別於87、93
      年出廠，車齡各已逾5 年、3 年耐用年限，價值應所剩無
      幾，爰不予列計；另按卷附富邦人壽保險股份有限公司函
      所示，聲請人名下人壽保險契約保單價值準備金為0 元（
      見本院卷第160 頁），則聲請人名下並無可資抵償債務之
      財產。
    2.另聲請人陳報其於108 年8 月至110 年7 月間打零工為生
      ，每月收入為2 萬4,000 元，另於109 年5 月14日、110
      年6 月4 日分別領取紓困補助各3 萬元等情，業據其提出
      郵政存簿儲金簿為證，並書立切結書為憑，堪可採認（見
      本院卷第30、46頁）。是以，聲請人自108 年8 月迄110
      年7 月間平均每月收入應以為2 萬6,500 元計算為適當（
      計算式：24000 ＋〔30000 ＋30000 〕24，小數點以下
      四捨五入）。
（四）關於聲請人之必要支出：
    1.債務人必要生活費用，以最近一年衛生福利部或直轄市政
      府所公告當地區每人每月最低生活費一點二倍定之。受扶
      養者之必要生活費用，準用第一項規定計算基準數額，並
      依債務人依法應負擔扶養義務之比例認定之。前二項情形
      ，債務人釋明更生期間無須負擔必要生活費用一部或全部
      者，於該範圍內，不受最低數額限制；債務人證明確有必
      要支出者，不受最高數額及應負擔比例之限制。消債條例
      第64條之2 定有明文。
    2.本件聲請人陳報，其每月必要生活費用包括：房租5,000
      元、伙食費8,000 元、水電瓦斯費1,000 元、手機電話費
      1,300元、交通費1,000元、雜支1,000元、勞健保費3,182
      元、扶養母親之扶養費2,600 元等項，然僅提出109年9月
      21日至110 年9 月20日之房屋租賃契約書，舉證顯有不足
      ，本院認應依前開規定計算聲請人個人必要生活費用，以
      桃園市109年度每人每月最低生活費1 萬5,281元為準，並
      加計聲請人陳報母親之扶養費，計算結果為2 萬937 元（
      計算式：15281 ×1.2 ＋2600，小數點以下四捨五入）。
（五）結算：聲請人名下並無財產，以上開收入扣除必要支出後
      ，每月應有餘額5,563元可供清償債務（計算式：26500－
      20937 ），惟其債務總額高達190 萬2,784 元，縱不計利
      息，仍須343 月即28年7 月始能清償（計算式：1902784
      ÷5563 ），足認聲請人已不能清償債務。
四、綜上所述，聲請人係消費者，已不能清償債務，經消費者債
    務清理調解不成立而查無依法應駁回更生聲請之事由，則本
    件聲請，應屬有據，爰裁定准許，並依消債條例第16條第1
    項規定，命司法事務官進行本件更生程序如主文。
五、本院裁定准許開始更生程序，尚不生免責效力，須聲請人於
    更生程序中與債權人協定更生方案，並持續履行，始能依消
    債條例第73條免責，附此敘明。
中    華    民    國    110   年    10    月    22    日
                  民事第一庭  法  官  孫健智
以上正本係照原本作成。
本裁定不得抗告。
本裁定業已於110年10月22日上午10時整公告。
中    華    民    國   110    年    10    月    22    日
                              書記官  鄧竹君